【裁判字號】    97,訴,4221
【裁判日期】    980310
【裁判案由】    毒品危害防制條例
【裁判全文】
臺灣臺中地方法院刑事判決              97年度訴字第4221號
公  訴  人  臺灣臺中地方法院檢察署檢察官
被      告  庚○○
                    號
指定辯護人  廖志祥律師
被      告  乙○○
                    2樓
                    現另案於臺灣臺中看守所附設戒治所施以
指定辯護人  本院公設辯護人  己○○
上列被告等因違反毒品危害防制條例案件，經檢察官提起公訴（
97 年度偵字第5713號），本院判決如下：
    主    文
庚○○轉讓第一級毒品，處有期徒刑壹年壹月；又轉讓第一級毒
品，處有期徒刑壹年參月。應執行有期徒刑壹年拾月。
庚○○其餘被訴部分無罪。
乙○○無罪。
    犯罪事實
一、庚○○明知海洛因係毒品危害防制條例第2條第2項第1款所
    管制之第一級毒品，竟基於轉讓第一級毒品海洛因之犯意，
    於民國96年10月間之某日，在乙○○位於臺中縣神岡鄉○○
    路45巷9號2樓之居所，無償轉讓第一級毒品海洛因約1根香
    菸量予乙○○施用。又另行基於轉讓第一級毒品海洛因之犯
    意，於97年2月20日，在乙○○位於臺中縣神岡鄉○○路45
    巷9號2樓 (起訴書誤載為臺中市○區○○里○○○街15巷11
    之4號) 居所，無償轉讓第一級毒品海洛因約1根香菸量予戊○○施用。嗣於97年2月20日，經警持搜索票至臺中縣神岡
    鄉○○路45巷9號2樓之乙○○居所進行搜索，自在場之戊○○身上扣得吸食過摻有海洛因香菸1支。
二、案經臺中縣警察局豐原分局報請臺灣臺中地方法院檢察署檢
    察官偵查起訴。
    理    由
壹、有罪部分：
一、按被告恐因陳述致自己受刑事追訴或處罰者，有權拒絕陳述
    ，係刑事訴訟法第181條賦予證人恐因陳述受追訴或處罰之
    拒絕證言權，指在免除證人陷於抉擇控訴自己或與其有一定
    身份關係之人、或陳述不實而受偽證之處罰、或不陳述而受
    罰鍰處罰，甚而主觀上認為違反具結文將受偽證處罰之困境
    。又證人此項拒絕證言權，與被告之緘默權，同屬不自證己
    罪之特權，為確保證人此項權利，刑事訴訟法第186條第2項
    規定法官或檢察官有告知證人之義務。如法官或檢察官未踐
    行此項告知義務，而告以具結之義務及偽證之處罰並命朗讀
    結文後具結，將使證人陷於如前述之抉擇困境，無異剝奪證
    人此項拒絕證言權，強迫其作出讓自己入罪之陳述，違反不
    自證己罪之原則，自係侵害證人此項權利，其因此所取得之
    證詞，有無證據能力，宜應刑事訴訟法第158條之4規定，權
    衡個案違背法定程式之情節、侵害被告權益之種類及輕重、
    對於被告訴訟上防禦兼顧人權保障及公共利益之均衡維護，
    審酌判斷之（最高法院94年度臺上字第51號判決意旨參照）
    。查證人戊○○於檢察官偵訊作證時，因所供述、證述之內
    容係其施用海洛因及摻有海洛因之香菸1支係被告庚○○無
    償轉讓等事實，足見其證述內容已有使自己受刑事訴追之危
    險，檢察官依法本應告知其有拒絕證言之權利，嗣雖漏未告
    知，惟本院審酌證人戊○○就其與本案有關之施用毒品案件
    於檢察官偵訊時均坦承犯行，則證人戊○○既係對自己已認
    罪之犯行作證，雖檢察官漏未告知得拒絕證言之權利，然並
    未侵害其不自證己罪之權利，而檢察官係在證人戊○○同意
    作證之情形下，告以具結之義務及偽證之處罰，並非逕命證
    人戊○○具結，且本案被告庚○○係涉犯轉讓毒品犯行，對
    社會安全秩序之破壞尚巨，證人戊○○之證述對公益之維護
    實具重要性，是基於權衡原則，本院認證人戊○○於檢察官
    偵訊時之證述具證據能力。另按倘法院或檢察官於命證人具
    結時，未依上開規定命證人或書記官朗讀結文，即命證人於
    結文內簽名、蓋章或按指印，此朗讀結文程式之欠缺，是否
    導致不生具結之效力，因而影響及證人供述證據之證據能力
    ，於我國係採具結文書認定證人是否具結，應負偽證罪之責
    ，自應以證人是否確已明白、認知結文之意義而簽名、蓋章
    或按指印為判斷基準，如證人已明白結文之真實意思，應認
    證人已具結，反之，則不生具結之效力，最高法院96年度臺
    上字第4365號判決意旨可資參照；本件證人戊○○雖於本院
    審理時陳稱其在檢察官偵訊時僅於結文上簽名，並未朗讀結
    文之詞 (見本院卷頁133)，惟並未否認或爭執其受訊問時檢
    察官有告知應據實陳述及具結義務、偽證處罰等情事，自應
    認為證人戊○○已明白結文「據實陳述，並無匿、飾、增、
    減」之真實意義，故依上開說明，應認為證人戊○○於檢察
    官偵訊時之具結仍生具結之效力，合先敘明。
二、訊據被告庚○○固坦認上開轉讓第一級毒品海洛因予被告乙○○之犯罪事實，並經同案被告乙○○供承無訛，惟否認有
    何轉讓第一級毒品海洛因予戊○○之犯行，其辯稱：當時伊
    施用海洛因至精神恍惚睡著，之後戊○○自行拿取摻有海洛
    因之香菸施用，伊並不知情等詞。經查，證人戊○○雖到庭
    證述：於97年2月20日當天，庚○○表示其要去找乙○○，
    嗣庚○○在乙○○家中將海洛因捲入香菸，後來庚○○很累
    ，且將摻有海洛因的香菸放在煙灰缸上，伊看到即拿起來施
    用等詞 (見本院卷頁131)，惟此項證述內容業與其在檢察官
    偵訊時所供述及具結證述：於97年2月20日伊去找庚○○，
    他帶伊去乙○○家，在乙○○家，庚○○給伊1支摻有海洛
    因的香菸，伊吸了2、3口…因伊腎很痛，庚○○說可以止痛
    ，故給伊摻有海洛因的香菸等語 (見臺灣臺中地方法院檢察
    署97年度偵字第5713號卷頁15) 不相一致，惟本院審酌證人
    戊○○上開於檢察官偵訊時所為之證述內容，核與被告庚○○於警詢及檢察官偵訊時所供承戊○○向他要，其免費送他
    1支摻有海洛因的香菸之情 (見97年2月21日中縣豐警偵字第
     0970001184 號卷頁13、臺灣臺中地方法院檢察署97年度偵
    字第5713號卷頁10)均相一致，且無其他顯不可信之情形，
    應認證人戊○○上揭於檢察官偵訊時證述之內容，較為真實
    可信，復有自證人戊○○身上扣得吸食過摻有第一級毒品海
    洛因之香菸1支可資佐證，是被告庚○○前開辯述其未無償
    轉讓摻有第一級毒品海洛因之香菸予戊○○之詞，並非可取
    ，被告庚○○上揭轉讓第一級毒品海洛因之犯行，應堪認定
    。
三、查海洛因係毒品危害防制條例第2條第2項第1款所列之第一
    級毒品，不得非法持有、轉讓。核被告庚○○所為分別轉讓
    第一級毒品海洛因予乙○○、戊○○之行為，分別係犯毒品
    危害防制條例第8條第1項轉讓第一級毒品罪。被告庚○○轉
    讓第一級毒品海洛因前，持有第一級毒品海洛因之低度行為
    ，為轉讓毒品之高度行為所吸收，不另論罪。被告庚○○就
    前揭二次轉讓第一級毒品海洛因之犯行間，犯意各別，行為
    互殊，應予分論併罰。爰審酌被告庚○○有殺人未遂、肅清
    煙毒條例、偽造文書、毒品危害防制條例等前科，有臺灣高
    等法院被告前案紀錄表1份在卷可考，其無視於國家杜絕毒
    品犯罪之禁令，將其所持有之摻有第一級毒品海洛因之香菸
    轉讓他人施用，所為嚴重戕害國民健康與社會治安，惡性非
    輕，再兼衡酌被告之智識程度、犯罪動機、目的、手段及其
    犯後僅坦承部分犯行之犯罪後態度等一切情狀，分別量處如
    主文所示之刑，並定其應執行之刑，以示懲儆。另自證人戊○○身上扣得吸食過摻有第一級毒品海洛因之香菸1支，雖
    係被告庚○○犯轉讓第一級毒品犯罪所用之物，惟未經扣於
    本案，且係被告庚○○無償轉讓交付予證人戊○○持有，依
    主刑、從刑不可分之原則，應附隨於證人戊○○施用第一級
    毒品罪之主刑而同時宣告之 (證人戊○○施用毒品部分，業
    據本院以97年度訴字第1577號判決確定，並將上開摻有第一
    級毒品海洛因之香菸1支沒收銷燬之)，故爰不於本案宣告沒
    收銷燬之，附此敘明。
貳、無罪部分：
一、公訴意旨另以：被告庚○○、乙○○基於販賣第一級毒品之
    犯意聯絡，以被告庚○○負責提供毒品，被告乙○○負責聯
    絡購買者並交貨且收取貨款，被告庚○○則於交易完成後，
    無償提供毒品予被告乙○○施用或給付現金之分工方式，於
    97年2月18日，委由被告乙○○出面，在臺中縣之清泉岡軍
    營附近，以新臺幣（下同）6,000元代價，販賣第一級毒品
    海洛因予丁○○，並當場收取價款。嗣於97年2月20日，經
    警持票搜索臺中縣神岡鄉○○路45巷9號2樓之乙○○處所，
    並扣得海洛因8包（毛重4.8公克）、電子磅秤1臺，且自在
    場之庚○○身上扣得海洛因5包（毛重4.5公克）、安非他命
    2包（毛重1.7公克）、毒品分裝袋50個、毒品及砂糖攪拌袋
    10個及吸食過摻有海洛因香菸1支，因認被告庚○○與乙○○共同涉犯販賣第一級毒品海洛因罪嫌等詞。
二、按犯罪事實應依證據認定之，無證據不得認定犯罪事實，又
    不能證明被告犯罪者，應諭知無罪之判決，刑事訴訟法第15
    4條第2項、第301條第1項分別定有明文。又事實之認定，應
    憑證據，如未能發現相當證據，或證據不足以證明，自不能
    以推測或擬制之方法，以為裁判基礎（最高法院著有40年臺
    上字第86號判例參照）。另按認定犯罪事實，所憑之證據，
    雖不以直接證據為限，間接證據亦包括在內，然無論直接或
    間接證據，其為訴訟上之證明，須於通常一般之人均不致於
    有所懷疑，而得確信其為真實之程度者，始得據之為有罪之
    認定，倘其證明尚未達到此一程度，而有合理性懷疑之存在
    時，即無從為有罪之認定，此亦有最高法院76年臺上字第49
    86號判例可資參照。刑事訴訟法第161條已於91年2月8日修
    正公布，其第1項規定：檢察官就被告犯罪事實，應負舉證
    責任，並指出證明之方法。因此，檢察官對於起訴之犯罪事
    實，應負提出證據及說服之實質舉證責任。倘其所提出之證
    據，不足為被告有罪之積極證明，或其指出證明之方法，無
    從說服法院以形成被告有罪之心證，基於無罪推定之原則，
    自應為被告無罪判決之諭知，最高法院亦著有92年臺上字第
    128號判例可資參照。
三、
(一)、按刑事訴訟法第159條第1項規定：被告以外之人於審判外
      之言詞或書面陳述，除法律有規定者外，不得作為證據。
      查證人丁○○於警詢時所為之陳述，係屬傳聞證據，與法
      院直接審理及言詞審理之精神相違，妨害當事人之反對詰
      問權，影響程序正義之實現，且業據被告庚○○、乙○○
      及其等辯護人當庭否認其證據能力，自不具有證據能力。
(二)、承上揭壹、一之說明，本件被告乙○○於檢察官偵訊作證
      時，因所供述、證述之內容係其持有扣案之海洛因8包及
      該8包海洛因的來源等事實，足見其證述內容已有使自己
      受刑事訴追之危險，檢察官依法本應告知其有拒絕證言之
      權利，嗣雖漏未告知，惟本院審酌被告乙○○就其與本案
      有關之持有及施用毒品案件於檢察官偵訊時均坦承犯行，
      則被告乙○○既係對自己已認罪之犯行作證，雖檢察官漏
      未告知得拒絕證言之權利，然並未侵害其不自證己罪之權
      利，而檢察官係在證人即被告乙○○同意作證之情形下，
      告以具結之義務及偽證之處罰，並非逕命被告乙○○具結
      ，且本案被告庚○○經起訴涉犯販賣毒品犯行，對社會安
      全秩序之破壞甚巨，被告乙○○之證述對公益之維護係具
      重要性，是基於刑事訴訟法第158條之4規定之權衡原則，
      本院認被告乙○○於檢察官偵訊時之證述具證據能力。另
      被告乙○○及證人丁○○於檢察官偵訊時雖均未朗讀結文
      ，惟檢察官於訊問被告乙○○係告以「問：來我們現在要
      請你當證人簽名具結，具結的意思是說，你等一下說的是
      實話，說謊話  是偽證罪，最高可處有期徒刑七年以上偽
      證罪嫌」(見本院卷頁204反)，及對證人丁○○告以「…
      你就是講實話就好，你不要去誣陷別人，就是講實話是最
      單純的，願不願意來作證，來釐清案情…」 (見本院卷頁
      208)，此均經本院勘驗檢察官偵訊錄影錄音光碟屬實在卷
      可按，應認為被告乙○○及證人丁○○均已明白結文「據
      實陳述，並無匿、飾、增、減」之真實意義，揆諸前揭最
      高法院96年度臺上字第4365號判決意旨，本院認為被告乙○○及證人丁○○於檢察官偵訊時之具結仍生具結之效力
      ，均合先敘明。
四、訊據被告庚○○、乙○○均堅詞否認有販賣第一級毒品海洛
    因予丁○○之犯行，被告庚○○辯稱：伊不認識丁○○，被
    告乙○○在警詢之供述不實，伊未有提供毒品予被告乙○○
    吸食或給付現金之分工方式，與被告乙○○共同販賣毒品之
    犯行等詞；被告乙○○辯稱：伊未販賣海洛因予丁○○，可
    能是伊不讓丁○○居住在伊住處，致丁○○懷恨在心而稱伊
    有賣海洛因給他等詞。經查：
(一)、本院於97年11月11日勘驗臺中縣警察局豐原分局豐原派出
      所97年2月21日被告乙○○第3次偵訊 (調查) 筆錄結果，
      其中關於「…問：我們查獲丁○○持有一級毒品海洛因0.
      7公克，是跟你購買的正確嗎？答：不正確。問：請說明
      ？答：他算是我的姪子，我沒拿東西（毒品）賣他，東西
      （毒品）不是我賣給他的。問：東西（毒品）是你拿給他
      的阿？答：算是~~我替他拿的，但是沒賣他。問：對啦，
      但是轉手是你接手的，所以說他現在是跟你拿的沒錯，這
      是事實，你不能說這不是事實？答：我拿給他的沒錯，但
      是我沒賣他。問：但是你有跟他收錢阿，這就是我要你說
      明的地方？答：我替他拿的，替他買的。問：這0.7公克
      跟人買多少錢？答：五千元。問：跟誰買的？答：小龍。
      （警方提示身分證）問：是不是這個叫庚○○這個人？（
      被告瞇著眼端詳了數秒）答：很像。問：是就是，不是就
      不是？答：嗯。」等被告乙○○於警詢中之供述內容，可
      知被告乙○○在警詢時僅係供承其有幫丁○○買第一級毒
      品海洛因之事，且當警員提示被告庚○○證件時，其係瞇
      著眼端詳了數秒後始答稱「很像」之詞；另關於搜索扣案
      之第一級毒品海洛因8包及被告乙○○有無幫被告庚○○
      送海洛因予施用毒品之人的部分「問：那個昨天你被警方
      查到那八包是不是也是跟他購買的？答：不是買的，是他
      給我的。問：他免費給你這個要做什麼？答：人甘苦骨刺
      疼痛他給我那個的。問：都是要給你用的？答：對阿。…
      …問：我跟你說啦，他免費拿這些給你是要人家要拿就跟
      你拿？你要用的時候給你用答：優囉。問：不是優囉，你
      要照實講阿，不然這樣無法吻合阿？你再說一遍。答：算
      如果有人要我幫他送出去，我如果甘苦的時候就拿起來用
      。問：所以你幫他送出去給別人就對了？答：是。問：然
      後收回來的錢再交給他？答：對啦。……問：你轉手出去
      後收到的錢全部拿給他還是折一個數目再給他？答：折一
      個數目再給他。問：折多少數目？答：大概一萬元。問：
      比如說你交給他一萬元後他會拿多少給你？答：大概一千
      元。」亦可知被告乙○○先係供稱被告庚○○拿給他供骨
      刺疼痛時使用，嗣經警員再次詢問後，始稱幫被告庚○○
      送毒品及送10,000元毒品收取1,000元報酬等詞，惟其後
      警員詢問拆帳之事時，即「問：他們在那邊聊天用藥，你
      是否有跟他順便拆帳拿錢給他？答：沒有啦，就聊天，如
      果有（毒品）他就拿給我，沒有就沒有，沒有很常拿。問
      ：他就拿藥（即毒品）給你，他拿藥給你，你是不是就要
      拿錢給他？答：對啦。」，可知被告乙○○前後供述內容
      並非一致，且之後警員詢問自何時開始販賣海洛因毒品時
      ，即「問：所以從阿貴被查獲時開始，是不是？答：黑阿
      （表示肯定）。問：這還是湊不起來阿，十二月初就那個
      啦？答：但是當時沒有在賣阿。問：當時說是從你那邊拿
      （毒品）的阿？從你那邊調貨的？答：沒有啦，我都到這
      邊來了有就有沒有就沒有，沒必要騙，騙這個也沒意思。
      問：你就是在騙阿，沒有照事實講阿？答：沒有啦。我就
      是照你的意思講的，怎麼說沒有照事實。問：上禮拜嗎？
      答：是。問：庚○○如何與你認識？答：經朋友介紹。問
      ：是你提議還是他（指庚○○）提議要發藥？答：他（指
      庚○○）啦。問：是他提議請你幫他送的？答：嗯。問：
      然後他免費供你吸食？答：嗯。問：庚○○到目前為止給
      你多少錢？答：一次而已。問：一次多少錢？答：一千而
      已。」，亦可見被告乙○○於警詢當時曾表示其係照警員
      意思講的之情，之後始再供稱其幫被告庚○○送海洛因及
      獲取免費吸食海洛因與取得1,000元報酬之事，再參以本
      院亦勘驗到被告乙○○於上開警詢時曾打瞌睡而經警員叫
      醒並請他喝水之事 (見本院卷頁56) ，則被告乙○○辯述
      警詢當時人不舒服，故其依警員所問而回答是之詞，亦非
      全無可取之情形，是被告乙○○前揭於警詢時曾供述其幫
      被告庚○○送海洛因及獲取免費吸食海洛因與取得1,000
      元報酬之內容的真實性，容屬有疑義。
(二)、本院於98年2月13日勘驗臺灣臺中地方法院檢察署檢察官
      於97年2月21日被告乙○○之偵訊光碟，自勘驗該項偵訊
      錄影錄音光碟過程，可知被告乙○○在上開偵訊過程時間
      約計17至18分鐘，均站立接受訊問回答問題，精神狀況屬
      正常，客觀上未發現有任何暈眩或身體不舒服之情形，且
      被告乙○○在偵訊過程中，未曾向檢察官表示或提及其身
      體不舒服情形之情，是被告乙○○到庭證述：當時伊於檢
      察官偵訊時身體不舒服很暈眩之詞 (見本院卷頁123)，及
      其於檢察官偵訊時供稱：伊當時人很不舒服之詞 (見上開
      第5713號偵卷頁34) ，均非真實，合先敘明。惟依上開勘
      驗偵訊筆錄：「…問：你施用的海洛因是向誰買來的？答
      ：我沒有向他買，是他給我吸的。問：誰給你的？答：那
      個…。問：庚○○嗎？答：對。…問：那你97年1月間施
      用的海洛因是怎麼來的？答：是一個叫小雄拿的。…問：
      那8包是誰的？答：向他拿的，是他給我的。問：是乙○○給你的？答：不是啦，是庚○○給我的。問：他要叫你
      拿去給誰？答：沒有，我自己要用的。…問：丁○○在2
      月18號被警察抓到有海洛因0.7公克，他是說5,000元向你
      買的？答：沒有，我沒有賣他。…～被告乙○○簽名具結
      （當場被告乙○○並未朗讀結文）～問：你被查扣那8包
      海洛因怎麼來的？答：我跟他（即庚○○）要的。…問：
      你說他給你幾包？答：他給我3包。問：他給你3包你自己
      怎麼分的？答：我就弄成小包裝。問：是用什麼方法分的
      ？答：就弄大概的數量後用倒的。問：然後自己分成8包
      ？答：嘿啦，這樣要用比較方便」等內容，及被告乙○○
      於檢察官另次即97年3月13日偵訊時供稱及證稱：警方查
      獲之8包海洛因係伊在交流道下跟小雄拿的，…跟小雄拿
      的，伊說跟庚○○拿的是在警局說的，那時伊也不知道什
      麼等詞 (見上揭第5713號偵卷頁34) ，以及被告乙○○於
      本院審理時證述：警方搜索查扣之海洛因8包係綽號小雄
      年約40幾歲的男子交給伊的，之前伊係曾向被告庚○○討
      1支摻有海洛因之香煙使用…伊於檢察官偵訊時人不舒服
      ，故配合說受被告庚○○委託出賣在丁○○身上查獲之海
      洛因0.7公克予丁○○，並收取5,000元，…伊於檢察官偵
      訊時係表示向綽號小雄之人購買，可能是聽錯而記載成小
      龍…伊未於偵訊時稱查獲的海洛因8包是庚○○給的等詞(
      見本院卷頁121至122) ，足見被告乙○○對於經查扣之海
      洛因8包是否係被告庚○○送給他的之事，前後供述及證
      詞內容均不相一致，且其均否認有販賣海洛因予丁○○、
      亦未提及有幫被告庚○○送毒品海洛因予購毒者等事，再
      參以證人丙○○到庭證述：伊懷疑乙○○販賣毒品時，並
      不知道其與庚○○的關係，且當時並無另外在查庚○○販
      賣毒品之事，是查獲乙○○後，乙○○講說庚○○是他的
      上線之情 (見本院卷頁226)，以及證人丁○○在本院證述
      ：伊不知乙○○拿給伊的毒品是從那裡來…伊不知小龍是
      誰…伊沒有見過在庭的庚○○之情 (見本院卷頁225、210
      反、125反)，是綜此，已難據以認定被告乙○○有何幫忙
      被告庚○○居中運送毒品海洛因予購毒者施用之情事或被
      告庚○○有販賣毒品海洛因之犯行。
(三)、又證人丁○○於本院97年12月23日審理時證述：伊於97年
      2 月18日晚間11時30分許，經警於臺中縣清水鎮○○路70
      號前，在伊身上查獲海洛因1包0.7公克，該包海洛因係伊
      當天早上向綽號阿祥之人購買的，…當時檢察官偵訊時伊
      因未施用毒品致神智不清等詞 (見本院卷頁125)，已與其
      於同日在本院審理時所證稱：之前伊於警詢及檢察官偵訊
      時所稱係向綽號阿成年約40歲男子以4,000元購買之事係
      屬實在…伊在看完結文、具結後所述均是實話之詞 (見本
      院卷頁125、126)相矛盾，復本院於98年2月13日勘驗臺灣
      臺中地方法院檢察署檢察官於97年4月2日證人丁○○之偵
      訊筆錄錄影錄音光碟，可知證人丁○○在上開偵訊期間計
      約27分鐘，均站立接受偵訊，且期間有2至3次檢察官提示
      相關文件，證人丁○○均詳細檢視文件內容後回答，且回
      答時尚有正常的肢體動作以佐其回答內容，並未見證人丁○○有何因未施用毒品後所發生的精神不佳之現象，是證
      人丁○○上揭證詞內容已非可信，先予敘明；而本院上揭
      勘驗證人丁○○之偵訊筆錄：「…問：這0.7公克的海洛
      因是從何而來的？答：去清水買的。問：去清水然後怎樣
      ？答：去清水跟人家買的。問：跟誰買的？答：他的正名
      （意指真實姓名）我不知道。問：那你都叫他什麼？答：
      跟他不認識啦。問：你都叫他什麼？答：阿成啦。問：你
      所謂的這個阿成，是否是這個乙○○（並提示之）？答：
      不是。…問：筆錄上面說賣毒品的是這個乙○○？答：哼
      （表肯定）。問：到底是不是你講的？答：不是。問：不
      是你講的？答：不是跟他買的。問：不是跟他買的那你為
      什麼會，你怎麼會說是他？答：他（乙○○）之前就是有
      打過我，警察又要抓他，他（警方）就叫我指證他（乙○○）。…問：那為什麼他要講說他幫你買的？怎麼會這樣
      ？答：～沈默不語～。問：當時這個你製作A1的筆錄時候
      ，你是否已經很明確的知道說這個毒品不是乙○○賣給你
      的？答：知道。問：你真的知道？答：點頭表示肯定。問
      ：既然知道那為何呢，為何還在警詢當中指證這個乙○○
      賣毒品給你？答：就是他之前打過我，警方又要。…問：
      …如果你真的誣告人家的話，那你就是要負誣告的刑責，
      也很簡單，就是每個人做事每個人負責，他如果真的有賣
      毒品給你的話，就是要負賣毒品的責任，如果他沒有，你
      卻去誣告他的話，那就是你要負誣告的責任，這樣很公平
      ，來你有什麼意見？答：（思考五、六秒後）報告我是跟
      他買的。問：跟誰買的？答：乙○○。…問：在哪裡遇到
      的？答：車上。問：囚車上是不是？答：是。問：然後呢
      ？答：他就叫我幫他。問：他就叫你怎樣？答：他說他是
      跟那個另外一個小龍，跟他買的。問：他說他跟誰買的？
      答：小龍。問：他叫你要怎麼講？答：就是說他打我。問
      ：就是怎樣？答：他打我，我才會指證他這樣。…問：…
      人，就是講實話是最單純的，願不願意來作證，來釐清案
      情就是現在？答：報告檢察官我真的不是跟我的舅公（乙○○）買的，我是拜託他。問：沒關係你就講實話，你現
      在願不願意作證？答：點頭表示肯定，願意。（證人丁○○當庭簽名具結）（證人丁○○當庭並未朗讀結文）問：
      檢察官問你喔，查扣到這個0.7公克的海洛因是誰給你的
      ？答：乙○○。…問：你被抓到的當天？答：對。問：在
      哪裡給你的？答：清泉岡那邊。問：清泉岡哪邊？答：軍
      營旁邊。問：那這個乙○○拿0.7公克的海洛因給你的時
      候，有沒有跟你收錢？答：有。問：收多少錢？答：6,00
      0。問：新臺幣嗎？答：點頭表示肯定。問：0.7公克的海
      洛因價格是6,000（元）嗎？答：我不知道，我拿6,000叫
      他幫我買這樣子。問：那他拿這個6,000元中間賺取多少
      利潤？答：我不知道。…問：你拿6,000元給這個乙○○
      ，你還要拿一些海洛因給乙○○，這合理嗎？答：就是他
      幫我去買的阿，就是要請他這樣子。問：要請他？答：對
      。…答：他跟誰拿的我自己都不知道。問：他自己都講如
      果有人欲購買的話，他再轉手給他人，再把金額給庚○○
      ？答：他跟我說的時候是說，我要東西他要幫我買這樣子
      ，我不知道他跟誰拿的。問：好你再講一次，你說什麼？
      答：就是他沒有跟我說他有在賣，如果我要拿東西就跟他
      說他會幫我去買，他說他有地方可以拿。…」等內容，可
      知證人丁○○係證述其經查扣之0.7公克海洛因是請被告
      乙○○幫忙買，其不知被告乙○○向何人購買之詞，此與
      前開 (一) 所述被告乙○○於警詢時供承其有幫丁○○買
      第一級毒品海洛因之情相一致，而證人丁○○於本院審理
      時證述：伊於檢察官偵訊時有稱不是乙○○販賣海洛因給
      伊，但因檢察官要判伊偽證，伊會害怕，故才會說乙○○
      販賣海洛因予伊之情 (見本院卷頁126反)，亦與前揭勘驗
      偵訊筆錄之內容及經過情形大致相符，是證人丁○○在本
      院審理時具結證稱：被查獲的毒品海洛因0.7公克是伊拜
      託乙○○幫伊買的，伊將6,000元交給乙○○，伊不知道
      乙○○向何人拿毒品之情 (見本院卷頁225)，應屬較為可
      信。此外，查無何積極證據證明被告乙○○有幫忙被告庚○○居中運送毒品海洛因予購毒者施用之情事或被告乙○○有販賣毒品海洛因予證人丁○○或與被告庚○○共同販
      賣毒品海洛因予證人丁○○之犯罪事實。
(四)、至於扣案之海洛因8包（毛重4.8公克），被告乙○○供稱
      係其所有供己施用之毒品，及自被告庚○○身上扣得海洛
      因5包（毛重4.5公克）、安非他命2包（毛重1.7公克）、
      毒品分裝袋50個、毒品及砂糖攪拌袋10個及吸食過摻有海
      洛因香菸1支，被告庚○○供稱係其所有供己施用之毒品
      ，且毒品及砂糖攪拌袋10個非攪拌袋，係用來裝已經分裝
      在夾鏈袋的毒品，以及扣案之電子磅秤1臺，為被告庚○○及乙○○均否認為其等所有之物，且查無證據證明上開
      扣押物係供被告庚○○、乙○○販賣第一級毒品海洛因予
      證人丁○○所用之物，自難以據此認定被告庚○○、乙○○有販賣毒品之行為。
五、綜上所陳，依現有事證尚無積極證據證明被告乙○○、庚○○有如起訴書所載其等所涉販賣第一級毒品海洛因予證人丁○○之犯行，檢察官之舉證未能證明之，本院復查無其他積
    極證據足資證明被告乙○○、庚○○確有檢察官所指共同販
    賣第一級毒品海洛因之犯行，被告乙○○、庚○○2人上開
    被訴之犯罪自屬不能證明，揆諸首揭法條及判例意旨說明，
    均應為被告乙○○、庚○○2人無罪判決之諭知。
據上論斷，應依刑事訴訟法第299條第1項前段、第301條第1項前
段，毒品危害防制條例第8條第1項，刑法第11條前段、第51條第
5款，判決如主文。
本案經檢察官甲○○到庭執行職務。
中    華    民    國    98    年    3    月    10    日
              刑事第三庭    審判長法官   周瑞芬
                                  法官   陳思成
                                  法官   楊曉惠
以上正本證明與原本無異。
如不服本判決應於收受判決後10日內向本院提出上訴書狀，並應
敘述具體理由；其未敘述上訴理由者，應於上訴期間屆滿後20日
內向本院補提理由書（均須按他造當事人之人數附繕本）「切勿
逕送上級法院」。
                                書記官  謝明倫
中    華    民    國    98    年    3    月    11    日
附錄論罪科刑法條
毒品危害防制條例第8條第1項
轉讓第一級毒品者，處一年以上七年以下有期徒刑，得併科新臺
幣一百萬元以下罰金。


司法院資訊處製作；財團法人民間司法改革基金會備份。
